【裁判字號】    97,訴,1602
【裁判日期】    980701
【裁判案由】    給付承攬報酬
【裁判全文】
臺灣士林地方法院民事判決              97年度訴字第1602號
原      告  鋮鴻科技股份有限公司
法定代理人  丁○○
訴訟代理人  詹啟章律師
被      告  飛寶動能股份有限公司
            司)
                      統一編號.
法定代理人  甲○○
訴訟代理人  戊○○
            李永裕律師
複代理人    張瑞娟律師
上列當事人間請求給付承攬報酬事件，本院於98年6 月9 日言詞
辯論終結，判決如下：
    主      文
被告應給付原告新臺幣柒拾肆萬貳仟陸佰玖拾貳元，及自民國九
十七年十二月十九日起至清償日止，按週年利率百分之五計算之
利息。
訴訟費用除減縮部分由原告負擔外，新臺幣捌仟壹佰伍拾元由被
告負擔。
    事實及理由
一、原告起訴主張：被告經訴外人丙○○送來電腦記憶體顆粒，
    數量計176,159 顆，委請原告測試並將加工為電腦記憶體模
    組，並約定1G/16c DDR2 FBGA之加工費，單價為新臺幣（下
    同）100 元；512M/16c DDR2 FBGA之加工費單價為105 元。
    原告依約完成後，被告(一)已取走1G/16cDDR2 FBGA 電腦記憶
    體模組之數量為810PCS；(二)已取走512M/16c DDR2 FBGA電腦
    記憶體模組之數量為5965PCS ；(三)已加工完成而未取走之1G
    /16c DDR2 FBGA電腦記憶體模組之數量為338PCS。故原告自
    得依承攬關係請求被告給付加工費；再者，縱認兩造間無承
    攬關係，原告亦得依不當得利之法律關係，請求被告給付加
    工費等語。並聲明：如主文所示。
二、被告則以：被告係於97年1 月7 日向訴外人騰騰實業有限公
    司（下稱騰騰公司），購買已加工完成之電腦記憶體模組一
    批，買賣總價款約定為126 萬元，被告業於1 月10日支付貨
    款。騰騰公司將電腦記憶體顆粒委託何人加工成模組，均與
    被告無關，原告主張兩造間有承攬契約存在，並請求被告支
    付加工費用，尚屬無據。且系爭電腦記憶體模組加工之洽談
    過程被告均未參與，亦無授權或委託何人與原告洽談加工事
    宜，原告對於系爭電腦記憶體模組，是否係被告所委託進行
    測試及加工乙節，終究未能舉證以實其說，兩造間顯然並無
    承攬關係存在。退步而言，縱認兩造有承攬關係存在，然系
    爭電腦記憶體模組不良率已高達八成之多，導致被告於交易
    上紛遭客戶退貨，顯具有「不適於通常使用之瑕疵」及「滅
    失價值之瑕疵」等嚴重瑕疵，技術上根本無從修補，確有不
    能修補之瑕疵，被告爰依民法第495 條第1 項之規定，以98
    年2 月13日之民事答辯暨爭點整理狀繕本送達為解除契約之
    意思表示，要屬合法解除契約，被告並無給付承攬報酬之義
    務可言。並聲明：原告之訴駁回。
三、兩造爭點整理如下：
  甲、兩造所不爭執之事項：
    (一)本件原告已完成的電腦產品，其數據合計為778,182 元。
    (二)本件原告若勝訴，則法定遲延利息自97年12月19日起算。
    (三)被告曾收受原告所製造的電腦產品，其數據合計742,692
      元。
    (四)若兩造有契約關係，被告以98年1 月28日民事答辯狀暨爭
      點狀之繕本送達原告為解除契約之意思表示。
    (五)原告於98年2 月18日收受被告上揭民事答辯狀暨爭點狀之
      繕本。
  乙、兩造所爭執之事項：
    (一)原告基於何種理由交付被告收受其已完成之電腦產品？
    (二)被告收受原告所交付其已完成之電腦產品，該產品是否有
      瑕疵？若有瑕疵，其數量為何？被告得否以瑕疵為由解除
      契約？
四、得心證之理由：
（一）原告基於何種理由交付被告收受其已完成之電腦產品？
  １、原告主張被告於97年1 月10日透過丙○○送來電腦記憶體
      顆粒乙批，委請原告測試並將其加工為電腦記憶體模組，
      嗣加工完成後，被告派其員工乙○○、戊○○、吳俊融前
      來取貨，且渠等允諾被告將依約付款，原告始同意交貨予
      被告，惟為被告所否認。
  ２、按稱承攬者，謂當事人約定，一方為他方完成一定之工作
      ，他方俟工作完成，給付報酬之契約。民法第490 條第1
      項定有明文。是以，承攬契約重視一定工作之完成，並以
      工作之完成為定作人給付報酬之要件，若無結果即無報酬
      （民法第505 條參照）。經查：被告自承其係騰騰公司購
      買已加工完成之電腦記憶體模組一批，並已支付貨款，至
      於騰騰公司將電腦記憶體顆粒委託何人加工成模組，均與
      被告無關。則依被告所自承內容可知，其確曾購買已加工
      完成之電腦記憶體模組一批，則參考上揭條文說明，完成
      工作之人，自可請求給付報酬，應屬無疑。惟被告所不知
      者，係該電腦記憶體顆粒委託何人加工成模組？然查，證
      人丙○○於本院98年4 月23日言詞辯論時結證稱：「……
      我在97年1 月間有拿一批電腦記憶體顆粒IC去原告公司，
      大約10多萬顆，約60多公斤。當初是我向被告公司的張董
      （該張董並非被告公司編制內之員工）提案說，騰騰公司
      有一批記憶體顆粒IC，因為騰騰公司保證該記憶體有一定
      百分比是好的，一部份是次級品有瑕疵的，並且簽下承諾
      書給被告公司，我也打了一份提案書給被告公司的乙○○
      ，張董與乙○○均認為該筆生意可以接，我就代表被告公
      司向騰騰公司李健成先生買了這批記憶體IC，並委託原告
      公司測試及加工成電腦記憶體模組成品。一開始，我和騰
      騰公司的李健成將電腦記憶體顆粒去原告公司洽談代工過
      程，並曾拿原告公司所做的成品約幾百支交給被告公司乙
      ○○看，且該成品並經被告公司賣至泰國（我與戊○○共
      同接洽），……」（詳本院卷第190 頁背面）等語。則由
      證人證詞內容可知，被告向騰騰公司所購買的產品內容為
      記憶體顆粒IC，而非已加工完成之電腦記憶體模組一批。
      則審酌證人證詞及被告所自承購買的產品乙節，堪認被告
      向騰騰公司購買電腦記憶體顆粒後，即委由證人與原告訂
      立電腦記憶體顆粒測試及加工契約，俟加工完成後，被告
      並將加工成品出售販賣牟利等情為真正。是以，被告透過
      證人委託原告，將已測完之電腦記憶體顆粒加工為電腦記
      憶體模組，自乃重視一定工作成果之完成，則其性質上應
      屬承攬契約無疑。
  ３、第按當事人一方為他方完成一定之工作，如依情形，非受
      報酬，即不為完成其工作者，視為允為報酬，未定報酬者
      ，按照價目表所定給付之，無價目表者，按照習慣給付。
      民法第491 條亦定有明文。經查：本件原告已完成的電腦
      產品，其數據合計為778,182 元，且被告曾收受原告所製
      造的電腦產品，其數據合計742,692 元（詳上述不爭執事
      項(一)、(三)，即本院卷第175 頁背面）一事，為兩造所不爭
      執。又原告將電腦記憶體顆粒加工成模組，而與被告成立
      承攬契約，亦如上述。從而，原告請求被告給付已取走之
      系爭電腦記憶體模組之加工費用742,692 元，為有理由，
      應予准許。
（二）被告收受原告所交付其已完成之電腦產品，該產品是否有
      瑕疵？若有瑕疵，其數量為何？被告得否以瑕疵為由解除
      契約？
      按當事人主張有利於己之事實者，就其事實有舉證之責任
      ，民事訴訟法第277 條定有明文。又原告對於自己主張之
      事實已盡證明之責後，被告對其主張，如抗辯其不實並提
      出反對之主張者，則被告對其反對之主張，亦應負證明之
      責，此為舉證責任分擔之原則。若原告於起訴原因已有相
      當之證明，而被告於抗辯事實並無確實證明方法，僅以空
      言爭執者，當然認定其抗辯事實之非真正，而應為被告不
      利之裁判。最高法院18年上字第2855、1679號判例可資參
      照。查被告辯稱：縱認兩造有承攬關係存在，系爭電腦記
      憶體模組不良率已高達八成，致被告紛遭客戶退貨，故其
      顯具有具不通常使用之瑕疵及滅失價值等瑕疵，且該瑕疵
      無從修補，被告自得解除承攬契約等語，惟為原告所否認
      。則揆諸上揭法條與判例意旨說明，被告就瑕疵一事，自
      應舉證以實其說。經查：被告雖提出遭廠商退貨之存證信
      函（詳本院卷第122 頁），以作為貨品瑕疵之證明。然審
      酌該存證信函內容以觀，其僅稱退回電腦記憶體一批，而
      遭退回的產品究係因何種問題退回？實無從該存證信函內
      容知悉，則原告所加工之系爭電腦記憶體模組具是否真有
      瑕疵，即有疑義？另證人丙○○於98年4 月23日本院言詞
      辯論時另結證稱：「…原告加工後的產品就我所知，賣給
      泰國的部分，我沒聽到有瑕疵，至於其他的成品有無瑕疵
      ，我不清楚。」等語，則審酌證人結證內容以觀，系爭電
      腦記憶體模組具是否有如被告所言之瑕疵，更令人質疑。
      此外，被告復未能提出其他證據，證明系爭產品有其所稱
      之瑕疵存在，依上開判例意旨說明，被告於抗辯事實既無
      確實證明方法，而僅以空言爭執，當然認定其抗辯事實之
      非真正，自不能認被告已合法解除承攬契約，應認被告仍
      應有給付承攬報酬之義務。
五、從而，原告本於承攬之法律關係，請求被告給付原告如主文
    第1 項所示之款項及法定遲延利息，為有理由，應予准許，
    並依職權確定被告應負擔之訴訟費用額為8,150 元（第一審
    裁判費為8,150 元）。至於原告另主張選擇合併之不當得利
    請求權，因其上揭主張業獲勝訴，毋庸再就該部分為審酌，
    附此敘明。
六、本件判決基礎已臻明確，兩造其餘攻防方法及訴訟資料經本
    院審酌後，核與判決不生影響，無逐一論駁之必要，併此敘
    明。
七、訴訟費用負擔之依據：民事訴訟法第78條、第87條第1 項。
中    華    民    國    98    年    7     月    1     日
                  民事第二庭  法  官  陳梅欽
以上正本證明與原本無異。
如對本判決上訴，應於判決送達後20日內向本院提出上訴狀。
中    華    民    國    98    年    7     月    3     日
                              書記官  徐瑩書


司法院資訊處製作；財團法人民間司法改革基金會備份。
